臺灣嘉義地方法院民事判決
111年度嘉簡字第88號
原      告  陳杰炘  
被      告  林政鋒  
            張蓓琪  

上  一  人
法定代理人  張茂松  
            陳惠華  


上列當事人間因被告違反洗錢防制法等案件，原告提起請求損害
賠償之刑事附帶民事訴訟，經本院刑事庭以110年度簡附民字第1
5號刑事附帶民事訴訟裁定移送前來，本院於民國111年3月9日言
詞辯論終結，判決如下：
    主  文
一、被告應給付原告新臺幣30,000元。
二、原告其餘之訴駁回。
三、本判決第1項得假執行。但被告如以新臺幣30,000元為原告
    預供擔保，得免為假執行。
四、原告其餘假執行之聲請駁回。
    事實及理由
一、被告林政鋒經合法通知，未於最後言詞辯論期日到場，且核
    無民事訴訟法第386條各款所列情形，爰依原告之聲請，由
    其一造辯論而為判決。
二、原告主張：
  ㈠被告林政鋒與張蓓琪為朋友，二人主觀上均已預見金融機構
    帳戶係個人理財之重要工具，關係個人財產、信用之表徵，
    如提供與缺乏信賴基礎之人使用，有被供作詐欺取財不法用
    途，用以收受、領取詐欺取財不法所得，或以該所提供金融
    帳戶內詐欺取財犯罪所得轉匯至其他金融帳戶後，再由其他
    金融帳戶提領該等犯罪所得，而隱匿詐欺取財犯罪所得之去
    向、所在，並使實際進行詐欺取財行為之人難以追訴、查緝
    之可能，竟仍基於縱提供金融帳戶被作為詐欺取財收受、領
    取不法所得之用，使不法所得之去向、所在遭到隱匿，而真
    正從事詐欺行為人者得以逃避國家追訴、查緝，亦不違背本
    意之幫助詐欺取財、幫助洗錢之不確定故意，二人於民國10
    9年6、7月間某日，在臺中市○○區○○路000號全家便利商店「
    台中真善店」，由被告林政鋒將其先前所申辦之中華郵政帳
    號（700）00000000000000帳戶（下稱本案帳戶）之存摺、
    提款卡及密碼，交與被告張蓓琪後，張蓓琪再轉交給訴外人
    葉子瑜（由臺灣嘉義地方檢察署檢察官另案偵查中），容任
    葉子瑜收受本案帳戶之金融卡，並藉以遂行詐欺取財犯罪收
    受、提領詐欺取財不法所得之用而逃避追訴、查緝。嗣葉子
    瑜另取得本案帳戶存摺及提款卡後，即意圖為自己不法所有
    ，基於詐欺取財、洗錢之犯意，於109年6月27日，利用交友
    軟體DADOO及通訊軟體LINE，向原告詐稱：投資環球國際金
    融網路平台可獲利之訊息云云，誘引原告參與投資，致原告
    陷於錯誤，於109年7月23日12時21分許，在臺中市○○區○○路
    0段000號住處，以網路銀行方式，匯款新臺幣（下同）30,0
    00元至本案帳戶內，並旋遭葉子瑜如數提領（以上即引用刑
    事判決）。
  ㈡原告自109年7月9日至同月28日止，除上開30,000元外，尚被
    詐騙集團以投資虛擬貨幣名義共騙走1,913,869元，原告存
    款幾乎歸零、成家立業成泡影，苦不堪言，故請求被告2人
    應償還原告1,913,869元。爰依侵權行為之法律關係請求被
    告二人賠償等語。
  ㈢並聲明：被告應給付原告30,000元和1,913,869元，總共1,94
    3,869元。願供擔保宣告假執行。
三、被告方面：
  ㈠被告張蓓琪則以：我完全不知發生何事，我跟被告林政鋒及
    訴外人葉子瑜為朋友關係，葉子瑜叫我跟被告林政鋒拿本案
    帳戶，我只是幫忙拿本案帳戶轉交而已，為什麼我要賠償等
    語資為抗辯。其法定代理人陳惠華亦抗辯：被告張蓓琪因交
    友不慎遭到利用，希望真正主謀判有罪。被告張蓓琪現在身
    無分文並未賺錢，我也只是打工，家裡經濟狀況並不好等語
    抗辯。
  ㈡被告林政鋒則未於言詞辯論期日到場，亦未提出書狀為任何
    聲明及陳述。
四、本院之判斷：
  ㈠被告林政鋒、張蓓琪基於縱提供金融帳戶被作為詐欺取財收
    受、領取不法所得之用，使不法所得之去向、所在遭到隱匿
    ，而真正從事詐欺行為人者得以逃避國家追訴、查緝，亦不
    違背本意之幫助詐欺取財、幫助洗錢之不確定故意，二人於
    109年6、7月間某日，在臺中市○○區○○路000號全家便利商店
    「台中真善店」，由被告林政鋒將其先前所申辦之本案帳戶
    之存摺、提款卡及密碼，交與被告張蓓琪後，被告張蓓琪再
    轉交給訴外人葉子瑜（由臺灣嘉義地方檢察署檢察官另案偵
    查中），容任葉子瑜收受本案帳戶之金融卡，並藉以遂行詐
    欺取財犯罪收受、提領詐欺取財不法所得之用而逃避追訴、
    查緝。嗣葉子瑜另取得本案帳戶存摺及提款卡後，即意圖為
    自己不法所有，基於詐欺取財、洗錢之犯意，於109年6月27
    日，利用交友軟體DADOO及通訊軟體LINE，向原告詐稱：投
    資環球國際金融網路平台可獲利之訊息云云，誘引原告參與
    投資，致原告陷於錯誤，於109年7月23日12時21分許，在臺
    中市○○區○○路0段000號住處，以網路銀行方式，匯款30,000
    元至本案帳戶內，並旋遭葉子瑜如數提領等事實，業經本院
    110年度金簡字第132號刑事簡易判決認定被告林政鋒、張蓓
    琪2人均幫助犯洗錢罪，各處有期徒刑3月，併科罰金1萬元
    確定在案，此有上開刑事簡易判決在卷可佐（本院卷第9-16
    頁），並經本院調閱前開刑事卷宗核閱屬實，堪信原告此部
    分之主張為真實。
  ㈡按因故意或過失，不法侵害他人之權利者，負損害賠償責任
    ；故意以背於善良風俗之方法，加損害於他人者亦同。數人
    共同不法侵害他人之權利者，連帶負損害賠償責任；不能知
    其中孰為加害人者，亦同；造意人及幫助人，視為共同行為
    人，民法第184條第1項及第185條分別定有明文。又所謂共
    同侵權行為，係指數人共同不法對於同一之損害，與以條件
    或原因之行為。加害人於共同侵害權利之目的範圍內，各自
    分擔實行行為之一部，而互相利用他人之行為，以達其目的
    者，仍不失為共同侵權行為人，而應對於全部所發生之結果
    ，連帶負損害賠償責任（最高法院78年度台上字第2479號裁
    判要旨參照）。經查，被告林政鋒、張蓓琪雖未對原告實施
    詐術，然被告林政鋒、張蓓琪提供本案帳戶之幫助行為，依
    前開民法第185條規定，與實施詐騙之其他詐騙集團成員，
    係共同不法侵害原告之財產權，為共同侵權行為人，依前揭
    說明，即應與其所屬詐欺集團成員，就30,000元（即原告匯
    入被告林政鋒帳戶）部分對原告負連帶賠償之責。惟原告於
    聲明中並未請求被告林政鋒、張蓓琪連帶給付，本院自不得
    逾越原告聲明之範圍，是依民法第273條第1項之規定，連帶
    債務之債權人既得對於債務人中之一人或數人或其全體，同
    時或先後請求全部或一部之給付，則連帶債務之債權人即原
    告於本件之聲明，未請求連帶債務人即被告林政鋒、張蓓琪
    應連帶給付，而係請求被告林政鋒、張蓓琪為共同給付，並
    非法所不許，仍屬有據。
  ㈢至於原告請求被告林政鋒、張蓓琪賠償超過30,000元之其餘1
    ,913,869元部分，於刑事判決亦未認定被告林政鋒、張蓓琪
    2人與詐騙原告的詐欺集團成員就原告請求之其餘1,913,869
    元款項之犯行有犯意聯絡及行為分擔，且原告也未提出其他
    證據證明其受騙1,913,869元與原告林政鋒、張蓓琪有關，
    是以原告請求被告林政鋒、張蓓琪賠償超過30,000元範圍部
    分，尚屬無據，應予駁回。
  ㈣從而，原告依侵權行為之法律關係，請求被告林政鋒、張蓓
    琪給付30,000元，為有理由，應予准許；逾此範圍之請求，
    則無理由，應予駁回。
五、本判決原告勝訴部分係屬依民事訴訟法第427條第1項規定適
    用簡易訴訟程序所為被告敗訴判決之案件，爰依同法第389
    條第1項第3款之規定，依職權宣告假執行，併依同法第392
    條第2項規定，依職權宣告被告林政鋒、張蓓琪如預供相當
    之擔保，得免為假執行。另原告雖聲明願供擔保請准宣告假
    執行，惟本院既已職權宣告假執行，原告此部分聲請，核僅
    為促請本院職權發動，自無庸另為准駁之諭知。至原告敗訴
    部分，其訴既經駁回，其假執行之聲請即失所附麗，應併予
    駁回。
六、本件判決基礎之事證已臻明確，兩造其餘之攻擊防禦方法及
    所舉證據，經審酌後核與判決結果不生影響，爰不一一論列
    ，附此敘明。
七、本件係原告於刑事訴訟程序提起之附帶民事訴訟，經本院刑
    事庭裁定移送民事庭審理，依刑事訴訟法第504條第2項之規
    定，免納裁判費，且本院刑事庭移送後，於民事訴訟程序進
    行期間亦無支付任何訴訟費用，爰不為訴訟費用負擔之諭知
    。
中　　華　　民　　國　　111 　年　　3 　　月　　23　　日
                  臺灣嘉義地方法院嘉義簡易庭
                                  法官　周欣怡
以上正本係照原本作成。
如對本判決上訴，須於判決送達後20日內向本庭（嘉義市文化路
308之1號）提出上訴狀（均須按他造當事人之人數附繕本）。如
委任律師提起上訴者，應一併繳納上訴審裁判費。
中　　華　　民　　國　　111 　年　　3 　　月　　23　　日
                                  書記官　葉芳如